臺灣臺南地方法院交通事件裁定　　　　　　　　　　九十三年度交聲字第五七號
　　移送機關　交通部公路總局嘉義區監理所台南監理站
　　受處分人
　　即異議人　甲○○
右列受處分人因違反道路交通管理處罰條例案件，對於交通部公路總局嘉義區監理所
台南監理站民國九十三年十月二十七日所為之裁決處分（處分案號：嘉監南字第裁七
四—Ｍ00000000號），聲明異議，本院裁定如左：
    主  文
異議駁回。
    理  由
一、聲明異議意旨略以：受處分人即異議人甲○○於民國九十三年十月六日下午三時
    許，駕駛車牌號碼ＣＭ－６９７８號自小客車，以時速三十公里之速度，行經設
    有燈光號誌管制之鹽水鎮○○路與南門路口後，再行駛約五百公尺左右，突然有
    一名員警從路肩暗處跑出來，將異議人自小客車攔停，並要求出示駕照、行照後
    ，隨即開單舉發，並要求異議人簽名。惟異議人並未違規，異議人通過該路口時
    ，所見到之燈號是綠燈狀況，並該路口比一般的距離大，員警所見之燈號狀況有
    時差，且雙方所見非同一支燈號，復異議人當時車速並不快，而該員警執勤位置
    又距離該路口約有五百公尺左右之久，因而造成該員警誤判。又該員警是否有執
    勤績效壓力，導致任意污告異議人，且其當時躲在路邊暗處看不清交通號誌的狀
    況，影響判斷，造成誤判。從而，異議人不服原裁處，而提起本件異議。
二、按汽車駕駛人，行經有燈光號誌管制之交岔路口闖紅燈者，處新台幣一千八百元
    以上五千四百元以下罰鍰；又汽車駕駛人違反第五十三條之規定，除依原條款處
    罰鍰外，並記違規點數三點；道路交通管理處罰條例第五十三條及第六十三條第
    一項第三款分別定有明文。
三、經查：
  (一)本件受處分人即異議人甲○○於九十三年十月六日下午三時二分許，駕駛車牌號
    碼ＣＭ－６９７８號自小客車，行經設有燈光號誌管制之鹽水鎮○○路與南門路
    口時，有未遵守燈光號誌管制而闖紅燈直行通過該路口之違規行為，經執行勤務
    之台南縣警察局新營分局警員見狀，將異議人當場攔停，告知違規事實後，依法
    開單舉發等情，有台南縣警察局南縣警交字第Ｍ00000000號舉發違反道
    路交通管理事件通知單一紙附卷可稽。
  (二)證人即執行勤務舉發本違規事件之員警姜博賢於本院調查時到庭結證稱：「（問
    ：本件是否你告發的，情形如何？）是我告發的，．．當時我執勤的位置是在忠
    孝路與南門路口往東方向約十五公尺左右，當時只有我一個人執行勤務，當時我
    見忠孝與南門路口之忠孝路燈號已經轉換為紅燈後約數秒，見異議人車號ＣＭ－
    ６９７８號自小客車沿忠孝路西向東闖越紅燈通過該路口，又當時我是開巡邏警
    車在該處執行勤務，自該路口應該可以看到警車，我見異議人的車輛闖紅燈後，
    我示意異議人的車輛停車，異議人停車後我即告知異議人有闖紅燈之違規事由，
    異議人當時稱他沒有闖紅燈，我即明白的告訴異議人確實有看到他闖越紅燈之情
    形，並請異議人出示行照及駕照而開單舉發，後來請異議人簽名時異議人拒絕簽
    收，我有在通知單上註明拒簽名」、「（問：該路口是否比一般距離還大，有無
    誤判之可能？）該路口是如平常的距離，但是屬岔路口，又我當時是觀看尚未經
    過南門路的號誌燈（西邊），已經完全的紅燈，所以並無誤判的可能」等語。而
    警員姜博賢僅係執勤員警，與異議人間不僅未有任何嫌隙，並係毫不相識之人，
    且目睹及取締異議人上開違規情事，衡情應無設詞攀誣、或虛構違規事實以陷害
    異議人之理，並據其上揭說明，亦應無誤看或誤為判斷之情事。況警員執行公務
    本身受行政懲處責任之監督，到庭具結作證更以刑罰擔保其真實性，殊無甘冒行
    政懲處及刑法偽證罪責任而刻意誣陷異議人之必要，是證人姜博賢前揭證述堪予
    採信。
  (三)其次，交通勤務警察或依法令執行交通稽查任務人員，開單舉發違反道路交通管
    理處罰條例所列之違規事實，經公路主管機關或警察機關所為之裁決處罰，本質
    上為行政處分，係公務員基於職務上權力，依法就特定之具體事件所為，並具有
    公法上效果之單方行政行為。而根據公務員為公法上行為具有公信力之原則，該
    行政處分當可被推定為真正，且其據以依法處分之事實認定，亦應可推定為正確
    無誤，故本此公信原則，立法者乃於道路交通管理處罰條例及高速公路交通管制
    規則中制定相關規定，使交通勤務警察或依法令執行交通稽查任務人員，在特殊
    情形下，當場不能或不宜攔截製單舉發時，得當機處置而逕行舉發（參見道路交
    通管理處罰條例第七條之二及高速公路交通管制規則第二十六條等規定），以達
    成維護交通秩序及公共安全之行政目的。反之，若謂公務員之一切行政行為，均
    需預留證據以證明其為真實，則國家行政勢必窒礙難行，且相關行政目的亦難達
    成，故刑事訴訟法就犯罪證據有關之規定中，與屬行政秩序罰之交通違規裁罰本
    旨不合之部分，自不在準用之列。從而，交通違規行政爭訟之舉證責任原理，應
    非如刑事案件中，必須超越任何合理懷疑，始可為有罪判決之嚴格程度，而係應
    與民事訴訟之舉證責任原理相類似，亦即基本上應就行政機關與人民所各自主張
    有利於己之事實，分配其應盡之舉證責任，而非逕予適用刑事訴訟上之「無罪推
    定」原則，此觀諸行政訴訟法第一百三十六條規定行政訴訟程序準用民事訴訟法
    第二百七十七條舉證責任分配原則之立法意旨，即可明瞭。
  (四)基此，異議人雖辯稱：伊通過該路口時，所見是綠燈狀況，並無闖紅燈之違規行
    為，本件係員警誤判云云。然異議人並未就其未於本件案載違規地點闖紅燈之事
    實，提供任何可資調查之事證，以佐證其所辯之內容，亦未對於本件執勤警員之
    舉發有誤，另行提出其他相關事證以供調查，且經核亦無任何證據，足資證明本
    件執勤警員確有捏造事實違法取締之情事，故證人姜博賢警員本其維護交通秩序
    、安全職責所為之本件舉發，自應受到合法、正確之推定。從而，異議人駕駛前
    開自小客車，於右揭時、地有闖紅燈之違規行為，應堪認定。
四、綜上所述，本件受處分人即異議人甲○○於右述時、地，駕駛前開自小客車，行
    經有燈光號誌管制之交岔路口闖紅燈之違規事實，既可認定，則移送機關即交通
    部公路總局嘉義區監理所台南監理站據此並援引前開道路交通管理處罰條例第五
    十三條及第六十三條第一項第三款之規定，裁處異議人罰鍰新台幣二千七百元並
    記違規點數三點，於法即無不當。從而，本件異議人之異議為無理由，應予駁回
    。
五、據上論斷，應依道路交通案件處理辦法第十九條，裁定如主文。
中      華      民      國        九十四    年      三    月      四    日
                                  臺灣臺南地方法院交通法庭
                                      法  官    洪  榮  家
右正本證明與原本無異
如不服本裁定應於送達後五日內向本院提出抗告狀（應附繕本）。
                                      書記官    陳  志  德
中      華      民      國        九十四    年      三    月      四    日
